【裁判字號】    97,訴,1124
【裁判日期】    970821
【裁判案由】    違反毒品危害防制條例
【裁判全文】
臺灣臺南地方法院刑事判決              97年度訴字第1124號
公  訴  人  臺灣臺南地方法院檢察署檢察官
被      告  甲○○
                    現因案於台灣台南監獄執行中
上列被告因違反毒品危害防制條例案件，經檢察官提起公訴（97
年度毒偵字第285號），被告於準備程序期日就被訴事實為有罪
陳述，本院合議庭裁定由受命法官獨任進行簡式審判程序，判決
如下：
    主  文
甲○○施用第一級毒品，累犯，處有期徒刑壹年壹月；又施用第
二級毒品，累犯，處有期徒刑柒月。應執行有期徒刑壹年陸月。
    事實及理由
一、犯罪事實：甲○○前於民國89年間因毒品案件，經本院裁定
    送強制戒治，而於90年8月11日執行完畢。嗣於93年間，曾
    因竊盜、毒品、詐欺等案件，分別經臺灣高雄地方法院、本
    院分別判處有期徒刑9月、1年、4月確定，經減刑後，應於
    96年8月31日縮刑期滿，迄於96年9月7日收受減刑指揮書並
    於當日釋放，執行完畢。詎甲○○仍未戒除毒癮，復基於施
    用第一級毒品海洛因之犯意，於96年11月9日20時至21時許
    ，在其位於臺南市精忠三村1208號住處內，以注射方式，施
    用海洛因，另基於施用第二級毒品安非他命同時施用安非他
    命。嗣於同年11月10日凌晨1時許，為警在臺南市○○○○
    ○街口，因形跡可疑，為警盤查，並經其同意採尿送驗，檢
    驗結果呈嗎啡、安非他命陽性反應，始知上情。案經臺南市
    警察局第一分局報告台灣台南地方法院檢察署檢察官偵查起
    訴。
二、按強制戒治執行完畢釋放後，5年內再犯施用毒品之罪者，
    檢察官應依法追訴，毒品危害防制條例第23條第2項定有明
    文。又92年7月9日新修正之毒品危害防制條例刪除二犯及三
    犯之規定，一改修法前繁雜之處遇程序，僅將施用毒品者簡
    化區分為初犯、再犯，並認施用毒品者係屬病患性犯人，以
    觀察、勒戒戒除其身癮，並以強制戒治去除其心癮。經觀察
    、勒戒或強制戒治執行完畢釋放後，若係5年後再犯該條例
    第10條施用毒品罪者，與同條例第20條第1項、第2項關於「
    初犯」之處理方式相同，檢察官應先聲請法院裁定令被告入
    勒戒處所觀察、勒戒，並視有無繼續施用毒品傾向，決定應
    予釋放、為不起訴之處分，或應聲請法院裁定令入勒戒處所
    強制戒治；若係5年內「再犯」同條例第10條施用毒品罪者
    ，依同條例第23條第2項規定，檢察官則應依法追訴。觀諸
    該條例第20條第3項之修正理由：「觀察、勒戒或強制戒治
    5年後再犯者，顯見前所實施之觀察、勒戒或強制戒治已足
    以遮斷其施用毒品之癮，為期自新及協助其戒除毒癮，對此
    5年後再犯者，爰明定仍適用初犯之規定，先經觀察、勒戒
    、強制戒治之程序。」及同條例第23條第2項之修正理由：
    「為配合簡化施用毒品犯之刑事處遇程序，並鑑於經觀察、
    勒戒或強制戒治執行完畢釋放後5年內再犯者，其再犯率甚
    高，原據以實施之觀察、勒戒及強制戒治既已無法收其實效
    ，自應施以刑事處遇。」顯然如施用毒品者係前經觀察、勒
    戒或強制戒治等治療程序執行完畢5年後，始再施用毒品之
   「初犯」，因前所執行之觀察、勒戒或強制戒治已足收戒除
    毒癮之效，自應重新執行觀察、勒戒或強制戒治等治療程序
    ，並於治療程序執行完畢後，由檢察官為不起訴處分，毋庸
    對之追訴處罰；反之，在「再犯」之情形，因其先前所為治
    療程序顯未能收戒斷毒癮之效，且考量施用毒品者之再犯率
    偏高，乃簡化其刑事處遇程序，而逕予追訴處罰，不再施以
    治療程序。參酌上開立法理由，修正毒品危害防制條例就施
    用毒品者，祇於「初犯」及「5年後再犯」二種情形，有其
    追訴條件之限制，即須於初犯經觀察、勒戒或強制戒治釋放
    後，5年內均無施用毒品之行為，始能認其前所實施之觀察
    、勒戒或強制戒治已足遮斷毒癮，而得於5年後再犯時，再
    予適用初犯之規定，重行觀察、勒戒等程序。倘5年內已經
    再犯，被依法追訴處罰，縱其第3次（或第3次以上）施用毒
    品之時間在初犯釋放5年以後，即與「5年後再犯」之情形有
    別，且因已於「5年內再犯」，顯見其再犯率甚高，原實施
    觀察、勒戒或強制戒治，已無法收其實效，而無5年戒斷期
    之存在，自無再經觀察、勒戒及強制戒治之必要，應由檢察
    官逕行起訴，始符新法修正之本旨。
三、本件被告甲○○於89年間因毒品案件，經本院裁定送強制戒
    治後，於90年8月11日執行完畢釋放，其後於93年間，再犯
    施用毒品之罪，經本院判處有期徒刑確定，並於96年8月31
    日執行完畢後，又於5年內再犯本件施用毒品之罪，依前述
    說明，自應由檢察官逕為追訴。又被告所犯為死刑、無期徒
    刑或最輕本刑為3年以上有期徒刑以外之罪，其於準備程序
    中就被訴事實為有罪之陳述，經法官告知簡式審判程序之旨
    ，並聽取公訴人之意見後，爰依刑事訴訟法第273條之1第1
    項規定，裁定由受命法官獨任進行簡式審判程序；又本案之
    證據調查，依刑事訴訟法第273條之2規定，不受同法第159
    條第1項、第161條之2、第161條之3、第163條之1及第164條
    至第170條規定之限制；並得依同法第310條之2準用第454條
    之規定，製作略式判決書，均合先敘明。
四、證據名稱：
(一)、被告甲○○於本院審理時之自白。
(二)、卷附臺南市警察局第一分局偵辦涉嫌毒品危害防制條例案送
    驗尿液及年籍對照表、詮昕科技股份有限公司96年12月7日
    出具之濫用藥物尿液檢驗報告各1份。
(三)、台灣高等法前案紀錄表1份。
五、論罪科刑：查海洛因屬毒品危害防制條例第2條第2項第1款
    所列之第一級毒品，安非他命屬同法第2條第2項第2款所列
    之第二級毒品，故核被告所為，係犯毒品危害防制條例第10
    條第1項之施用第一級毒品罪及同條第2項之施用第二級毒品
    罪。其持有毒品之低度行為應為施用毒品之高度行為所吸收
    ，不另論罪。被告所犯上開2罪間，犯意個別、行為互殊，
    應予分論併罰。被告前於93年間，曾因竊盜、毒品、詐欺等
    案件，分別經臺灣高雄地方法院、本院分別判處有期徒刑9
    月、1年、4月確定，於96年8月31日執行完畢等情，有台灣
    高等法院被告前案紀錄表1份在卷可稽，查被告於有期徒刑
    執行完畢後，5年內故意再犯本件法定刑有期徒刑以上之罪
    ，依刑法第47條第1項之規定，構成累犯，並加重其刑。爰
    審酌被告經觀察勒戒之處遇措施後，猶未能深切體認毒品危
    害己身之鉅，及早謀求脫離毒害之道，反而於出監出所後伺
    機再犯，未見有何警惕及悔意，自有使其接受相當時期監禁
    處遇以教化性情之必要，惟於本院審理時坦承犯行，犯後態
    度良好，且施用毒品固戕害個人健康，然未侵害他人權益、
    犯罪手段平和等一切情狀，分別量處如主文所示之刑，並定
    其應執行之刑。
六、依刑事訴訟法第299條第1項前段、第273條之1第1項、第310
    條之2、第454條第1項，毒品危害防制條例第10條第1項、第
    2項，刑法第11條前段、第47條第1項前段、第51條第5款，
    判決如主文。
本案經檢察官蔡英俊到庭執行職務。
中    華    民    國    97    年    8    月    21     日
                  刑事第七庭  法  官  高如宜
以上正本證明與原本無異。
如不服本判決應於收受本判決後10日內向本院提出上訴書狀，並
應敘述具體理由。如未敘述上訴理由者，應於上訴期間屆滿後20
日內向本院補提理由書狀（均須按他造當事人之人數附繕本）「
切勿逕送上級法院」。
                              書記官   陳姿利
中    華    民    國    97    年    8     月    22    日
附錄本件論罪科刑法條：
毒品危害防制條例第10條
施用第一級毒品者，處6月以上5年以下有期徒刑。
施用第二級毒品者，處3年以下有期徒刑。


司法院資訊處製作；財團法人民間司法改革基金會備份。
